最高法院刑事判決　　　　　　　　　　　　　　　　九十一年度台非字第一一六號
　　上　訴　人　最高法院檢察署檢察總長
　　被　　　告　甲○○
右上訴人因被告違反毒品危害防制條例案件，對於台灣基隆地方法院中華民國九十年
十二月二十七日第一審確定判決（九十年度易字第六五六號，聲請簡易判決處刑案號
：台灣基隆地方法院檢察署九十年度毒偵字第一六六三號），認為違背法令，提起非
常上訴，本院判決如左：
    主  文
原判決關於違背法令部分撤銷。
    理  由
非常上訴理由稱：「按判決適用法則不當者，為違背法令，刑事訴訟法第三百七十八
條定有明文。又同法第二百六十條所稱之『同一案件』係指被告及犯罪事實俱相同之
情形而言，並不包括法律上之同一案件在內。因案件在偵查中，並無類似審判不可分
之法則，故連續犯等裁判上一罪一部犯罪事實縱經不起訴處分確定者，仍可就未經不
起訴之部分另行起訴。查被告甲○○前於民國八十九年五月三十一日下午六時二十分
回溯九十六小時內之某時許曾因施用第二級毒品安非他命案件，經台灣新竹地方法院
檢察署檢察官於民國八十九年十一月十七日以八十九年度毒偵緝字第二八四號為不起
訴處分確定在案。而本件施用毒品之時間，檢察官認定為八十九年十一月十五日上午
十時許回溯四日內，雖在前案不起訴處分確定前。惟因偵查中並無審判不可分法則之
適用，該不起訴部分，與本件犯行，尚不生全部與一部之關係，非屬同一案件。檢察
官自得對本件犯行，另行起訴，原判決應為實體判決，始為適法。詎竟認定其間為連
續犯，屬裁判上一罪，為法律上之同一案件，而諭知不受理之判決，即有適用法則不
當之違誤。案經確定，爰依刑事訴訟法第四百四十一條、四百四十三條提起非常上訴
，以資糾正。」等語。
本院按判決適用法則不當者，為違背法令，刑事訴訟法第三百七十八條定有明文。又
同法第二百六十條固規定：不起訴處分已確定者，非有同條第一、二款所列情形之一
，不得對同一案件再行起訴。然此所謂之「同一案件」，係指被告及犯罪事實俱屬相
同之情形者而言，並不包括法律上之同一案件在內。因案件在偵查中並無類似審判不
可分原則之適用，故如連續犯、牽連犯或想像競合犯等裁判上一罪之案件，其一部犯
罪事實縱經處分不起訴確定者，檢察官仍可就未經處分不起訴之其他部分另行提起公
訴，不生所謂全部與一部之關係。查被告甲○○前於民國八十九年五月三十一日下午
六時二十分回溯九十六小時內之某時許，因施用第二級毒品安非他命案件，經台灣新
竹地方法院檢察署檢察官於民國八十九年十一月十七日，以八十九年度毒偵緝字第二
八四號為不起訴處分確定在案。而本案檢察官聲請簡易判決處刑書指被告施用毒品之
時間為八十九年（按檢察官聲請簡易判決處刑書誤載為九十年）十一月十五日上午十
時許回溯四日內，雖在前案不起訴處分確定之前。惟因偵查中並無所謂審判不可分原
則之適用，上開業經不起訴處分部分之犯行與本案聲請簡易處刑部分之犯行，並不生
全部與一部之關係，尚非屬同一案件，則檢察官自不受前案不起訴處分效力之拘束，
仍得就本案另行提起公訴或聲請簡易判決處刑；而法院自仍應為實體判決，始屬合法
。詎原判決竟謂本件檢察官聲請簡易判決處刑部分之犯行，與前揭不起訴處分部分之
犯行間具有連續犯之裁判上一罪關係，為法律上之同一案件，而逕依刑事訴訟法第三
百零三條第四款之規定諭知不受理之判決，依上說明，自有判決適用法則不當之違背
法令。案經確定，非常上訴意旨執以指摘，洵有理由，惟原判決尚非不利於被告，應
僅由本院將原確定判決關於上述違背法令部分撤銷，以資糾正。
據上論結，應依刑事訴訟法第四百四十七條第一項前段，判決如主文。
中      華      民      國    九十一    年      五      月     三十     日
                              最高法院刑事第六庭
                                  審判長法官  吳  雄  銘
                                        法官  池  啟  明
                                        法官  石  木  欽
                                        法官  郭  毓  洲
                                        法官  吳  三  龍
      右正本證明與原本無異
                                              書  記  官
中      華      民      國    九十一    年      六      月      三      日
